最高法院刑事判決　　　　　　　　　　　　　　　　八十七年度台非字第二一九號
　　上 訴 人　最高法院檢察署檢察總長
　　被　　告　甲○○　男
右上訴人因被告竊佔案件，對於台灣南投地方法院中華民國八十六年八月十九日第一
審確定判決（八十六年度再字第一號，起訴案號：台灣南投地方法院檢察署八十四年
度偵字第三三九七、四五二一號），認為違法，提起非常上訴，本院判決如左：
    主  文
原判決撤銷。
    理  由
非常上訴理由稱：「按判決不適用法則或適用不當者，為違背法令；又聲請再審，法
院認為有再審之理由者，應為開始再審之裁定，對該裁定並得於三日內抗告，法院應
於開始再審之裁定確定後，始依其審級及通常程序，更為審判，刑事訴訟法第三百七
十八條、第四百三十五條第一項、第三項、第四百三十六條定有明文。本件被告甲○
○涉嫌竊佔，經檢察官提起公訴，為原審法院以八十五年度易字第二四六號判決有罪
確定，嗣甲○○聲請再審，經原審法院於八十六年二月四日以八十六年度聲再字第一
號裁定開始再審，裁定竟未依法送達檢察官，未等裁定確定，即於同年八月十九日以
八十六年度再字第一號判決被告無罪確定。則揆諸首揭法條規定，其再審程序及再審
判決顯屬違背法令，爰依刑事訴訟法第四百四十一條、第四百四十三條提起非常上訴
，以資救濟。」等語。
本院按法院之得對於具體案件，具有審判之職權，本訴訟制度之原則，蓋有訴訟關係
在。此項訴訟關係，係由於訴訟繫屬而得，訴訟繫屬，除因訴之撤回外，一經法院為
終局判決即不存在。而一事不再理，為刑事訴訟之原則，實體上二重判決之後一確定
判決，固屬重大違背法令而為當然無效判決之一種，其內容雖不生效力，但並非不存
在，仍具有形式之效力。如經提起非常上訴，應將二重判決撤銷，予以糾正。又法院
認為聲請再審有再審理由而為開始再審之裁定者，對造之當事人對於該裁定，得於三
日內抗告，此觀刑事訴訟法第四百三十五條第一項、第三項之規定甚明。因此，法院
為開始再審之裁定後，應依刑事訴訟法第二百二十七條第一項之規定，將裁定書正本
送達於當事人及其他受裁判之人，並俟該裁定確定，原確定判決失其效力後，始得依
其審級之通常程序更為審判。本件被告甲○○因竊佔案件，由台灣南投地方法院檢察
署檢察官提起公訴，經原審法院於民國八十五年九月十日以八十五年度易字第二四六
號刑事判決判處有期徒刑五月確定。嗣被告以發見確實之新證據，足認其應受無罪之
判決為理由，聲請再審，經原審法院認為有再審理由，於八十六年二月四日以八十六
年度聲再字第一號刑事裁定開始再審。乃原審法院竟未依法將該裁定送達於檢察官，
並俟抗告期間屆滿，該裁定確定，原確定判決失其效力，即於八十六年八月十二日下
午十五時二十五分依第一審之通常程序更為審理，並於同年八月十九日以八十六年度
再字第一號刑事判決諭知被告無罪，有原審法院八十六年度聲再字第一號、八十六年
度再字第一號刑事卷宗可按，顯係重複判決，致同一案件有二個不同結果之判決存在
。揆諸上開說明，其再審之程序顯屬違背法令；而本於該程序所為之再審判決自亦屬
違背法令。案經確定，非常上訴意旨執以指摘，洵有理由。原判決固不生效力，惟既
具有判決之形式，應由本院將原判決撤銷，以資糾正。至原審法院應如何依更為審判
前之再審程序踐行訴訟程序，為適法之送達，係另一問題，應由原審法院依法為之，
附此明。
據上論結，應依刑事訴訟法第四百四十七條第一項第一款，判決如主文。
中      華      民      國    八十七    年      七      月    二十三    日
                              最高法院刑事第七庭
                                  審判長法官  董  明  霈
                                        法官  丁  錦  清
                                        法官  賴  忠  星
                                        法官  林  茂  雄
                                        法官  王  居  財
      右正本證明與原本無異
                                              書  記  官
中      華      民      國    八十七    年      七      月    二十九    日
                                                                        Ｖ
